【裁判字號】    97,訴,11
【裁判日期】    970604
【裁判案由】    違反槍砲彈藥刀械管制條例
【裁判全文】
福建金門地方法院刑事判決                97年度訴字第11號
公  訴  人  福建金門地方法院檢察署檢察官
被      告  甲○○
指定辯護人  沈炎平律師
上列被告因違反槍砲彈藥刀械管制條例案件，經檢察官提起公訴
（96年度偵字第490號），本院判決如下：
    主  文
甲○○未經許可，持有空氣槍，處有期徒刑貳年，併科罰金新臺
幣拾萬元，罰金如易服勞役，以新臺幣壹仟元折算壹日，緩刑伍
年，緩刑期內付保護管束，並向金門縣私立晨光教養家園提供每
星期一、三、五各壹次，每次貳小時，合計貳佰肆拾小時之義務
勞務。扣案改造手槍壹枝（槍枝管制編號0000 000000，含彈匣
壹個）、二氧化碳高壓瓦斯鋼瓶壹罐及八MM鋼珠拾壹顆均沒收。
    事  實
一、甲○○明知空氣槍為槍砲彈藥刀械管制條例所管制之物品，
    非經中央主管機關許可，不得持有，竟基於持有空氣槍之犯
    意，於民國96年11月初某日，在奇摩拍賣網站上，以新台幣
    (下同)1 萬5千元之價格，向某真實姓名年籍不詳之成年人
    士，購得具殺傷力俗稱811高壓瓦斯鋼瓶空氣槍1支 (槍枝管
    制編號：0000000000號)，即於該公司宅配送達後，未經許
    可而持有上開槍枝，至同年月15日止，持該空氣槍前往金城
    鎮官裡等地，獵殺鳥類10餘次。嗣於同年12月15日下午4時
    35 分許，在金門縣金城鎮○○路○段74-2號附近，為警查獲
    ，並當場扣得高壓瓦斯空氣槍1支、CO2氣瓶1罐及8MM鋼珠11
    顆。
二、案經行政院海岸巡防署中部地區巡防局移送福建金門地方法
    院檢察署檢察官偵查起訴。
    理  由
一、訊據被告甲○○於本院審理時，固不否認上揭持有811高壓
    瓦斯鋼瓶空氣槍之事實，惟被告及其指定辯護人均辯稱：空
    氣槍是在奇摩拍賣網站上購買，購買時不知道有殺傷力，被
    告對殺傷力欠缺認知，而且殺傷力不到製式槍枝的殺傷力云
    云；另被告指定辯護人並辯稱：扣案槍枝未進行實際試射檢
    驗，無從認定所擊發子彈是否能達到一定之動能，而足以穿
    透人體皮肉層而具有殺傷力，以及空氣槍發射動能的強弱以
    及是否具有殺傷力，乃取決於鋼瓶內氣體存量充足與否，該
    長槍所產生之動能並非每次均足以達到穿入人體，亦即是否
    具殺傷力並非恆定不變。本諸罪疑應為有利被告之認定，自
    應認扣案槍枝不具殺傷力云云。經查，被告未經許可持有空
    氣槍之行為，除被告於警詢、偵訊中之自白外，並有扣押物
    品目錄表、扣押物品照片4張等在卷足稽。且扣案之空氣長
    槍經送內政部警政署刑事警察局鑑定之結果，認該空氣槍係
    氣體動力式槍枝，以外接高壓鋼瓶內氣體為發射動力，經以
    金屬彈丸測試3次，其中彈丸 (直徑8mm、重量約2.1g)最大
    發射速度為170公尺/秒，計算其動能為30焦耳，換算其單位
    面積動能為60焦耳/平方公分；而有關殺傷力之相關數據，
    依刑事警察局對活豬作射擊測試結果，彈丸單位面積動能達
    24 焦耳/平方公分，足以穿入豬隻皮肉層，另依日本科學警
    察研究所之研究結果，彈丸單位面積動能達20焦耳/平方公
    分則足以穿入人體皮肉層。是扣案空氣長槍試射3次鑑定結
    果之單位面積動能最高達60焦耳/平方公分，揆諸前開標準
    ，顯具有殺傷力，此有內政部警政署刑事警察局97年2月12
    日刑鑑字第0970000888號槍彈鑑定書1份及本院依職權向內
    政部警政署刑事警察局函查有關日本科學警察研究所、美國
    軍醫署及刑事警察對殺傷力之相關研究報告各1份在卷可稽
    。
二、被告及其指定辯護人雖辯稱，被告係在奇摩拍賣網站上購買
    ，購買時不知道有殺傷力，因此欠缺主觀上之認知以及空氣
    槍發射動能的強弱以及是否具有殺傷力，取決於鋼瓶內氣體
    存量充足與否，該長槍所產生之動能並非每次均足以達到穿
    入人體，亦即是否具殺傷力並非恆定不變，認為依罪疑應為
    有利於被告認定之原則，應認為本件槍枝並不具殺傷力云云
    。然查，被告自承購買槍枝的目的是用來打鳥，打鳥的目的
    當然是希望能夠將獵物擊落，故槍枝的動能必須達到一定之
    強度，始能達到被告所意欲射擊小鳥之目的。且被告亦自承
    ，購入此一槍枝後，已經使用過10餘次，本件槍枝經試射之
    結果，動能高達每平方公分60焦耳，被告多次用以射獵小鳥
    後，對於此一槍枝射擊之力道自是有所體會，當知之甚明，
    故被告及其指定辯護人辯稱被告對於此一槍枝是否具殺傷力
    欠缺認識，顯非事實。又被告所持有之槍枝，其動能既然是
    自鋼瓶內所填充之二氧化碳，鋼瓶內所填充氣體之數量是否
    充足，自然會影響到子彈發射之速度，也就是會影響其動能
    ，然而並不能因此即認定本件被告所持有之空氣槍是否具有
    殺傷力有不明確之情形，蓋只要鋼瓶之氣體填充到一定程度
    ，所發射之子彈即具有殺傷力，至於鋼瓶內氣體不足後，所
    發射之子彈因氣體不足而不具殺傷力，並不會影響到對此一
    槍枝是否具殺傷力之判斷。從而，被告及其指定辯護人辯稱
    ，被告對於所持有之槍枝具殺傷力欠缺認識以及該槍枝會因
    鋼瓶氣體是否充足而影響射擊之動能，是否具殺傷力尚有未
    明，應為有利被告之認定，即無可採。是本件事證明確，被
    告犯行，洵堪認定。
三、核被告持有空氣槍，所為係犯槍砲彈藥刀械管制條例第8條
    第4項之未經許可持有空氣槍罪。另按犯罪之情狀可憫恕者
    ，得酌量減輕其刑，刑法第59條定有明文，此必須犯罪另有
    「特殊之原因與環境」等等，在客觀上足以引起一般同情，
    認為即予宣告法定低度刑期猶嫌過重者，始有其適用。另刑
    法第59條規定，犯罪之情狀顯可憫恕者，得酌量減輕其刑，
    同法第57條規定，科刑時應審酌一切情狀，尤應注意左列事
    項（共10款）為科刑重輕之標準，兩條適用上固有區別，惟
    所謂「犯罪之情狀」與「一切情狀」，並非有截然不同之領
    域，於裁判上審酌其刑時，應就犯罪一切情狀（包括第57條
    所列10款事項），予以全盤考量，審酌其犯罪有無可憫恕之
    事由，以為判斷，故適用第59條酌量減輕其刑時，並不排除
    第57條所列10款事由之審酌。被告所犯未經許可持有空氣槍
    罪，立法者未區分持有之動機、方式以及使用情況，法定最
    低本刑一律規定為3年以上有期徒刑，致使法院無法審酌犯
    罪之實際情狀而為適當之量刑。本件被告犯罪動機係基於好
    玩、打小鳥而保存持有具殺傷力之空氣槍，且其持有具殺傷
    力之空氣槍僅有1枝，數量非鉅，又無積極證據可認被告持
    本件扣案空氣槍從事不法行為，尚難認被告本件之持有行為
    對社會治安造成重大影響等情，是本院認其所為固係違法，
    然犯罪情節並非情無可憫之處，縱宣告法定最低刑度3年以
    上有期徒刑，猶嫌過重，爰依刑法第59條規定減輕其刑，並
    審酌被告未經許可而持有扣案空氣槍獵殺鳥類之犯罪動機，
    因此對社會風氣造成不當之影響及對治安形成威脅，及犯後
    態度等一切情狀，量處如主文所示之刑，併科罰金新臺幣10
    萬元，且就罰金部分，諭知易服勞役之折算標準，以資懲儆
    。又被告前未曾因故意犯罪受有期徒刑以上刑之宣告，有臺
    灣高等法院被告前案紀錄表存卷可按，被告有正當職業，家
    中尚有幼子待其照顧，經此教訓，亦知所警惕，應無再犯之
    虞，本院認前開對其宣告之刑，以暫不執行為適當，併予宣
    告緩刑5年，以啟自新。又為使其於緩刑期間內，隨時戒惕
    ，督促其改過自新，養成良好生活習慣及勤勞習性，避免再
    犯，併予宣告緩刑期內付保護管束，並依刑法第74條第2項
    第5款規定，宣告其於緩刑期間內，向金門縣私立晨光教養
    家園提供240小時之義務勞務，期能使被告於義務勞務過程
    及保護管束期間，確切明瞭其行為所造成之損害，並培養正
    確法治觀念。扣案具殺傷力之俗稱811高壓瓦斯鋼瓶空氣槍1
    支 (槍枝管制編號：0000000000號，含彈匣1個)，屬違禁物
    ，有前開鑑定報告可按、二氧化碳高壓瓦斯鋼瓶1罐及8MM鋼
    珠11顆，為供犯罪所用之物，且均為被告所有，應依刑法第
    38條第1項第1款、第2款諭知沒收。
據上論斷，應依刑事訴訟法第299條第1項前段、槍砲彈藥刀械管
制條例第8條第4項、刑法第11條前段、第38條第1項第1款、第2
款、第42條第3項、第74條第1項第1款、第2項第5款、第93條第
1項第2款，判決如主文。
本案經檢察官張漢森到庭執行職務
中    華    民    國    97    年    6     月    4    日
                  刑事庭    審判長法  官  康樹正
                                  法  官  周美玲
                                  法  官  鄭銘仁
以上正本證明與原本無異。
如不服本判決應於送達後10日內向本院提出上訴書狀（並附繕本
）；如上訴書狀未敘述上訴之理由者，並應於上訴期間屆滿後20
日內向本院補提上訴理由書。
                                  書記官  許永溪
中    華    民    國    97    年    6     月    4    日
附錄本案論罪科刑法條全文：
槍砲彈藥刀械管制條例第8條
未經許可，製造、販賣或運輸鋼筆槍、瓦斯槍、麻醉槍、獵槍、
空氣槍或第4條第1項第1款所定其他可發射金屬或子彈具有殺傷
力之各式槍砲者，處無期徒刑或5年以上有期徒刑，併科新臺幣1
千萬元以下罰金。
未經許可，轉讓、出租或出借前項所列槍枝者，處5年以上有期
徒刑，併科新臺幣1千萬元以下罰金。
意圖供自己或他人犯罪之用，而犯前二項之罪者，處無期徒刑或
7年以上有期徒刑，併科新臺幣1千萬元以下罰金。
未經許可，持有、寄藏或意圖販賣而陳列第1項所列槍枝者，處3
年以上10年以下有期徒刑，併科新臺幣700萬元以下罰金。
第 1 項至第 3 項之未遂犯罰之


司法院資訊處製作；財團法人民間司法改革基金會備份。
